臺灣臺東地方法院民事裁定　　　　　　99年度消債更字第13號
聲　請　人　余玲蘭　
上列當事人聲請消費者債務清理事件，本院裁定如下：
    主  文                   
聲請人余玲蘭自中華民國一百年一月二十六日下午四時起開始更
生程序。
本件由司法事務官進行更生程序。
    理  由                   
一、依消費者債務清理條例（下稱本條例）第3條規定，債務人
    不能清償債務或有不能清償之虞者，得依本條例所定更生或
    清算程序，清理其債務。而該條例所謂之「不能清償債務或
    有不能清償之虞者」，係指債務人欠缺清償能力，對於已屆
    清償期，且已受請求之債務之全部或主要部分，客觀上可預
    見其為一般且繼續的不能清償之財產狀態之謂；又按法院開
    始更生程序之裁定，應載明其年、月、日、時，並即時發生
    效力；又法院裁定開始更生或清算程序後，得命司法事務官
    進行更生或清算程序，本條例第45條第1項、第16條第1項亦
    有明文。
二、本件聲請意旨：聲請人目前債務總金額為新臺幣（下同）
    928,704元，有不能清償債務之情事，消費者債務清理條例
    施行前，曾與台北富邦商業銀行股份有限公司成立協商未果
    ，又因聲請人平均月收入僅僅約有新臺幣（下同）18,000
    元，遭花旗商業銀行股份有限公司（下稱花旗銀行）聲請強
    制執行聲請人之薪資所得，以致履行顯有重大困難而毀諾，
    且無擔保或無優先權之債務總額未逾1,200萬元，復未經法
    院裁定開始清算程序或宣告破產，爰向本院聲請更生等語。
三、聲請人主張上情，業據提出財產及收入狀況說明書、債權人
    清冊、債務人清冊、聲請人之民國97至98年度綜合所得稅各
    類所得資料清單、聲請人之財政部臺北市國稅局花蓮縣財產
    歸屬資料清單、戶籍謄本、國民身份證暨健保卡、存款存摺
    影本，及勞保投保資料、財團法人金融聯合徵信中心當事人
    綜合信用報告、員工職務證明書、配偶及其未成年子女之財
    政部臺灣省南區國稅局財產歸屬資料清單、97、98年度綜合
    所得稅各類所得資料清單等為證，經查：
（一）聲請人於96年至99年間任職於聯恩診所、門諾醫院月薪約
      18,000元，有97年度綜合所得稅各類所得資料清單在卷可
      憑、存摺影本、及勞工保險被保險人投保資料表在卷足憑
      ，，且觀諸全國財產稅總歸戶財產查詢清單，聲請人名下
      別無財產。
（二）聲請人陳報每月必須支出膳食費、水電費、交通費、雜支
      、通訊費共9,000元（計算式：4,800元＋1,200元＋600元
      ＋1,800元＋600元＝9,000元），低於內政部公告之97年
      度最低生活費標準即每人每月9,829元，另須扶養子戴文
      益費用4,000元，亦未逾上開內政部公告數額之二分之一
      ，本院爰認聲請人每月之必要支出及扶養費用總和為13,
      000元，應屬適當（計算式：9,000元＋4,000元＝13,000
      元）。
（三）聲請人積欠花旗銀行等金融機關共124,942元，有財團法
      人金融聯合徵信中心當事人綜合信用報告在卷可證（本院
      卷第26頁），且已有債權人匯誠第一資產管理股份有限公
      司（下稱匯誠公司）、元誠第二基金資產管理股份有限公
      司分別陳報債權308,143元、86,305元（本院卷第75、81
      頁），並同時遭多數債權人聲請強制執行，亦有本院案件
      查詢資料為憑（本院卷第63頁），調閱相關執行事件卷宗
      ，均執行未果核發債權憑證，遭執行之債權額，除上開金
      融機構及匯誠公司外，尚有附表所示之債權，金額共142,
      151元，故聲請人積欠之已知債權達661,541元（計算式：
      124,942元＋308,143元＋86,305元＋142,151元＝661,541
      元），考量在隨時可能再次面臨多數債權人同時聲請強制
      執行，而聲請人之收入扣除必要支出及扶養費用後，每月
      實際可資運用之金額僅約5,000元（計算式：18,000元－1
      3,000元＝5,000元），除上開已知債權外，尚有利息須償
      還，而如以週年利率10%估算，每月之利息將超過5,000元
      ，是聲請人縱將每月可資運用之金額全供清償，亦難以還
      清，爰認客觀上有不能清償債務之虞。
四、綜上，聲請人符合本條例第3條之要件，而別無本條例第6條
    第3項、第8條或第46條各款所定駁回更生聲請之事由存在，
    則債務人聲請更生，應予准許，並命司法事務官進行本件更
    生程序，爰裁定如主文。
中    華    民    國    100   年    1    月    26    日
                  民事庭      法  官  郭玉林
上為正本係照原本作成。
本件不得抗告。
本裁定於民國100年1月26日下午4時公告。
中    華    民    國    100    年    1    月    26    日
                              書記官  莊惠如
附表
┌─────────────┬──────────────┬──────────┐
│執行案號                  │債權人                      │  金額（新臺幣）    │
├─────────────┼──────────────┼──────────┤
│本院98年度執字第930號     │中華電信股份有限公司        │8,592元             │
├─────────────┼──────────────┼──────────┤
│本院99年度司執字第6004號  │東元資融股份有限公司        │49,320元            │
├─────────────┼──────────────┼──────────┤
│本院99年度司執字第8962號  │寰宇家庭股份有限公司        │150,020元           │
├─────────────┼──────────────┼──────────┤
│本院99年度司執字第10988號 │和潤企業股份有限公司        │69,219元            │
├─────────────┴──────────────┼──────────┤
│總和：                                                  │142,151元           │
└────────────────────────────┴──────────┘